臺灣苗栗地方法院交通事件裁定　　　95年度交聲字第130號
　　原處分機關　交通部公路總局新竹區監理所苗栗監理站
　　異　議　人
　　即受處分人　甲○○
上列受處分人因違反道路交通管理處罰條例案件，對於交通部公
路總局新竹區監理所苗栗監理站於民國95年3 月17日以竹監苗字
第裁40－C00000000 號所為之處分（原舉發案號：台北縣政府警
察局蘆洲分局95年1 月6 日北縣警交字第C00000000 號），聲明
異議，本院裁定如下：
    主  文
原處分撤銷。
本件移送交通部公路總局臺北區監理所蘆洲監理站。
    理  由
一、本院於95年12月28日以異議人另涉及刑法第185 條第4 項肇
    事致人受傷而逃逸嫌疑，案經台灣板橋地方法院檢察署檢察
    官提起公訴，繫屬臺灣板橋地方法院95年度交訴字第93號案
    件審理，有95年度偵字第7035號起訴書及本院查詢紀錄表可
    稽，而其是否涉及刑法第185 條之4 條肇事逃逸罪嫌，與上
    開案件為牽連犯關係，爰依道路交通案件處理辦法第17 條
    第2 項規定，將本件交通聲明異議案件在前開刑事訴訟終結
    前，停止其程序，因上開刑事案件，臺灣板橋地方法院於95
    年12月18日判決在案，有上開判決在卷足憑，因此本件已無
    停止程序之必要，合先敘明。
二、按94年2 月5 日公布施行之行政罰法第5 條規定：「行為後
    法律或自治條例有變更者，適用行政機關最初裁處時之法律
    或自治條例。但裁處前之法律或自治條例有利於受處罰者，
    適用最有利於受處罰者之規定」，採從新從輕原則。惟若將
    從新之時點界定為包括訴訟救濟程序，易啟受處分者僥倖心
    理，毫無理由地提起救濟，而期待法規之變動，徒增救濟程
    序之費時費力亦將使原處分合法性判斷之基準時往後移挪，
    因而仿奧國立法例規定適用「行政機關最初裁處時」之法律
    。至於行為時至行政機關最初裁處前之法律有利於受處罰者
    ，適用最有利於受處罰者之規定，此乃「從輕」原則。查本
    件違規行為發生（95年1 月5 日）後，道路交通管理處罰條
    例第62條、第67條固於94年12月28日修正公布，並於95年7
    月1 日施行，惟本件違規行為發生時及原處分機關之最初裁
    決（95年3 月7 日）時，均在該條例修正施行之前，即本件
    受處分人「行為時」及「行政機關最初裁處時」，前開條文
    並無變更，自無新舊法比較問題，先此敘明。
三、次按汽車駕駛人，駕駛汽車肇事致人受傷或死亡，應即採取
    救護或其他必要措施，並向警察機關報告，不得駛離，違者
    吊扣其駕照3 個月至6 個月；逃逸者吊銷駕駛執照，修正前
    道路交通管理處罰條例第62條第1 項定有明文，且依修正前
    同條例第67條第1 項規定，違反上開規定而經吊銷駕駛執照
    者，終身不得考領駕駛執照。其立法本旨係在增進行車安全
    、保護他人權益，以維持社會秩序。蓋道路交通事故發生後
    ，有受傷或死亡之情形者，應即時救護或採必要之措施，以
    防損害範圍之擴大。如駕駛人於肇事後，隨即駕車逃離現場
    ，不僅使肇事責任認定困難，更可能使受傷之人喪失生命，
    自有從嚴處理之必要。又終身不得考領駕駛執照之規定，同
    係為維護車禍事故受害人生命安全、身體健康必要之公共政
    策，且在責令汽車駕駛人善盡行車安全之社會責任，屬維持
    社會秩序及增進公共利益所必要，司法院大法官釋字第284
    號、第531 號解釋可資參照。又按違反道路交通管理事件統
    一裁罰基準及處理細則第第25條第1 項第1 款（95年12月29
    日修正前為第26條第1 款）規定「舉發汽車違反道路交通管
    理事件，以汽車所有人為處罰對象者，移送其車籍地處罰機
    關處理；以駕駛人為處罰對象者，移送其駕籍地處罰機關處
    理；駕駛人未領有駕駛執照者，移送其戶籍地處罰機關處理
    。但有下列情形之一者，移送行為地處罰機關處理：一、汽
    車肇事致人傷亡。」經查：
    (一)本件異議人甲○○於95年1 月5 日0 時45分許，駕駛車
        牌號碼822-GY號營業用曳引車，行經臺北縣五股鄉○○
        路○ 段182 巷18之1 號前時，拖車擦撞被害人莊欽輝所
        駕駛附載江礎敬車牌號碼2998- KC號自用小客車，致莊
        欽輝受有頭部挫傷等傷害，異議人於肇事後未留在現場
        處理，駕車行經一段路程才下車停看，後來發現莊欽輝
        、江礎敬追來，又上車駕駛離開，有臺灣板橋地方法院
        95年度交訴字第93號判決可憑，異議人於本院訊問時否
        認肇事逃逸之犯行，然其於臺灣板橋地方法院審理時坦
        白承認，並經本院依職權調閱前開案號偵查全卷核閱無
        誤，堪信屬實。
   (二) 因此，異議人肇事使人受傷逃逸之行為地為「臺北縣五
        股鄉鎮○○○○○道路交通管理事件統一裁罰基準及處
        理細則第第25條第1 項第1 款規定，其處理機關為交通
        部臺北區監理所蘆洲監理站，並非苗理監理站，因此，
        原處分機關應將本件移送有權管轄之交通部臺北區監理
        所蘆洲監理站處理。乃原處分機關卻逕為裁決處罰受處
        分人，於法自屬有違。本件受處分人聲明異議雖非有據
        ，然原處分既有上開違誤，仍應由本院予以撤銷，並依
        道路交通案件處理辦法第20條後段規定，移送有管轄權
        之如主文第2 項所示機關另行依法裁處。
據上論斷，應依道路交通案件處理辦理辦法第20條後段，裁定如
主文。
中　　華　　民　　國　　96　　年　　5 　　月　　8 　　日
　　　　　　　　　交通法庭      法　官  張珈禎
以上正本證明與原本無異。
如不服本裁定應於送達後5 日內向本院提出抗告狀。
                                書記官  黃雅琦
中　　華　　民　　國　　96　　年　　5 　　月　　8 　　日
